臺灣高等法院民事判決
108年度勞上易字第107號
上  訴  人  吳東益（原名吳相存）

訴訟代理人  周欣穎律師
被上訴人    吟桂股份有限公司

法定代理人  史明法  
被上訴人    頂呱呱國際股份有限公司

法定代理人  史明法  
共      同
訴訟代理人  徐在智  

上列當事人間請求給付職業災害補償事件，上訴人對於中華民國
108年7月24日臺灣臺北地方法院107年度勞訴字第132號第一審判
決提起上訴，本院於109年12月29日言詞辯論終結，判決如下：
    主      文
上訴駁回。
第二審訴訟費用由上訴人負擔。
    事實及理由
一、按訴狀送達後，原告不得將原訴變更或追加他訴，但擴張或
    減縮應受判決事項之聲明者，不在此限，民事訴訟法第446
    條第1項準用第255條第1項第3款定有明文。經查上訴人於上
    訴時原求為判命被上訴人連帶給付如附表一編號一、二、三
    所示金額，嗣後減縮主張為被上訴人應負不真正連帶債務，
    並減縮聲明如附表二所示，有聲明上訴狀、變更上訴聲明狀
    可稽（見本院卷第27至28、139至143頁），則依上說明，應
    屬合法，合先敘明。
二、上訴人主張：伊受僱於被上訴人頂呱呱國際股份有限公司（
    下稱頂呱呱公司），被上訴人吟桂股份有限公司（下稱吟桂
    公司）則為頂呱呱公司之關係企業，吟桂公司為上訴人投保
    勞工保險、全民健康保險並發放薪資。伊於民國（下同）10
    4年6月17日晚間6時在訴外人國立台灣科學教育館（下稱科
    教館）地下一樓恐龍食場美食街（下稱系爭商場）之頂呱呱
    攤位（下稱系爭攤位）工作時，因該商場提供之瓦斯流量表
    圓孔蓋脫落，導致瓦斯洩漏遇該攤位火源而產生氣爆（下稱
    系爭事故），致伊受有臉部、右前臂、左前臂、左膝、右膝
    二度燒燙傷（約佔體表面積16%）等傷害（下稱系爭傷害）
    。被上訴人自104年7月13日起至106年7月10日間，陸續給付
    工資補償予上訴人，然自106年8月起即拒絕給付。伊於106
    年9月15日以存證信函請求吟桂公司給付醫療補償與工資補
    償遭拒。伊因系爭事故而長期就醫與復健，本件損害賠償訴
    訟延宕過久，復遭被上訴人刁難，已產生焦慮不安、失眠、
    過度警覺、暴躁等精神疾病。則上訴人自得依勞動基準法（
    下稱勞基法）第59條第2款本文規定，求為判命被上訴人連
    帶給付如附表一編號一、二所示「醫療中不能工作」之補償
    ，並依同法第1款前段規定，求為判命被上訴人連帶給付如
    附表一編號三所示醫療費用等語（原審為上訴人敗訴之判決
    ，上訴人據此提起上訴，並於本院減縮聲明，主張被上訴人
    負不真正連帶債務）。並上訴聲明：如附表二所示。
三、被上訴人則以：吟桂公司為頂呱呱公司之從屬公司，上訴人
    受僱於吟桂公司昆陽分公司，並非受僱於頂呱呱公司。上訴
    人於新光醫療財團法人新光吳火獅紀念醫院（下稱新光醫院
    ）及馬偕紀念醫院（下稱馬偕醫院）整形外科及復健科之治
    療已終止，國立台灣大學醫學院附設醫院（下稱台大醫院）
    環境暨職業醫學部（下稱環職部）亦診斷認定其勞動力減損
    約為19至29%，可復工嘗試前檯收銀作業，足認上訴人並無
    「仍在醫療中不能工作」之情形。上訴人不能證明其因系爭
    事故而罹患憂鬱症。上訴人之身體傷害治療於106年10月3日
    終止後，吟桂公司先於106年10月13日請求上訴人復職，再
    於106年12月08日告知上訴人有曠職事實，惟上訴人仍拒絕
    復工亦未依規定請假，被上訴人於107年01月26日告知上訴
    人將依勞基法第12條第1項第6款規定，於107年01月
　　31日終止吟桂公司與上訴人之勞動契約。上訴人依勞基法第
    59條第2款本文規定所得請求之工資補償，並不包括加班費
    ，惟被上訴人自104年7月13日起至106年7月10日止給付工資
    補償予上訴人時誤為溢發加班費，則被上訴人自得據以抵銷
    所積欠上訴人之醫療費用3萬0,244元等語，資為抗辯。並答
    辯聲明：㈠上訴駁回。㈡如受不利判決，願供擔保請准宣告免
    為假執行。
四、兩造不爭執之事項：
  ㈠上訴人於104年6月17日晚間6時許，在科教館系爭商場之系爭
    攤位工作時，因系爭事故而受有系爭傷害。
  ㈡吟桂公司自104年7月13日起至106年7月10日止，先後給付3萬
    4,298元、3萬3,683元、3萬3,978元、3萬6,324元、3萬
　　7,164元、3萬4,818元、3萬6,000元、3萬6,000元、3萬
　　6,000元、3萬6,000元、3萬6,000元、3萬5,731元、3萬
　　6,000元、3萬6,000元、3萬6,000元、3萬6,000元、3萬
　　6,000元、3萬5,969元、3萬5,969元、3萬5,969元、3萬
　　5,969元、3萬5,969元、1萬9,200元予上訴人。頂呱呱公司
    於104年11月10日給付3萬6,149元予上訴人。以上總計84萬1
    ,190元。
  ㈢上訴人於106年9月15日以新莊幸福郵局第226號存證信函催告
    吟桂公司給付醫療補償與工資補償等相關費用。
五、兩造爭執要點為：㈠被上訴人是否均為上訴人之雇主，並對
    上訴人所負損害賠償責任成立不真正連帶債務？㈡上訴人得
    否依勞基法第59條第2款本文規定，請求吟桂公司給付「醫
    療中不能工作之補償」？㈢上訴人得否依勞基法第59條第1款
    前段規定，請求吟桂公司給付必需之醫療費用補償？㈣吟桂
    公司是否溢付薪資予上訴人並得據以抵銷？茲就兩造爭點及
    本院得心證理由分述如下：
  ㈠被上訴人是否均為上訴人之雇主，並對上訴人所負損害賠償
    責任成立不真正連帶債務？
　⒈按不真正連帶債務之發生，係因相關之法律關係偶然競合所
    致，多數債務人之各債務具有客觀之同一目的，而債務人各
    負有全部之責任，債務人中之一人或數人向債權人為給付者
    ，他債務人亦同免其責任。經查上訴人受僱於吟桂公司昆陽
    分公司，系爭事故發生時，上訴人在頂呱呱公司科教館門市
    支援，均為兩造所不爭執，則吟桂公司自為上訴人之雇主。
    上訴人主張其同時受僱於被上訴人頂呱呱公司與吟桂公司，
    被上訴人應對上訴人負不真正連帶債務云云，被上訴人則否
    認之。是依上開說明，上訴人即應證明上訴人亦與頂呱呱公
    司訂立勞動契約，頂呱呱公司與吟桂公司各自對上訴人負有
    勞基法第59條第2款本文、第1款規定所示同一目的之債務，
    始因此成立不真正連帶債務。
  ⒉吟桂公司為頂呱呱公司之從屬公司，二公司之董事固然均屬
    相同，有經濟部商工登記公示資料影本可稽（見本院卷第
　　133、135頁）。吟桂公司所屬分公司各自經營頂呱呱炸雞門
    市，有獨立之組織與營收。頂呱呱公司雖曾匯款予上訴人，
    且不爭執該等款項為吟桂公司給付上訴人之薪資，惟辯稱：
    頂呱呱公司每月以電腦媒體資料劃撥轉帳方式，統一將所有
    從屬公司員工薪資劃撥至員工薪資帳號，並於媒體資料劃撥
    轉帳明細表之存摺摘要欄註明為薪資等語，有105年12月9日
    第一銀行自備電腦媒體資料劃撥轉帳媒體提送單回單、媒體
    資料劃撥轉帳明細表節本影本可證（見本院卷第197、199頁
    ），並為上訴人所不爭執。經查上開劃撥轉帳資料僅足以證
    明頂呱呱公司代為清償吟桂公司對上訴人之薪資給付債務，
    衡其性質屬於第三人清償，但不足以證明上訴人與頂呱呱公
    司有訂立勞動契約之合意。次查上訴人於103年應聘面試地
    點雖為掛有「頂呱呱」招牌之速食餐廳、平日上班穿著頂呱
    呱公司制服、上班地點掛有「頂呱呱」炸雞店招牌等情形，
    固然均為兩造所不爭執，惟據此僅足以證明吟桂公司使用「
    頂呱呱」之商標，以表彰其商品與服務之來源及品質，具有
    促進吟桂公司營業利益之廣告功能，但不足以證明上訴人與
    頂呱呱公司合意由上訴人為頂呱呱公司提供勞務、由頂呱呱
    公司給付勞務報酬而訂立勞動契約。
　⒊系爭事故之發生，緣起於頂呱呱公司向訴外人石尚企業股份
    有限公司（下稱石尚公司）承租系爭攤位，石尚公司委由訴
    外人力泰瓦斯設備工程股份有限公司（下稱力泰公司）、彥
    玲企業有限公司（下稱彥玲公司）施作瓦斯表並提供商場使
    用，另委由訴外人千通液化石油氣有限公司（下稱千通公司
    ）安裝高壓瓦斯。惟系爭商場違反「公共危險物品及可燃性
    高壓氣體設置標準暨安全管理辦法」第73-1條第1項規定，
    串接超量之液化石油氣，造成瓦斯表發生圓孔蓋脫落而致瓦
    斯漏氣，遇系爭攤位火源而產生氣爆，導致上訴人受傷。上
    訴人另案向臺灣士林地方法院（下稱士林地院）起訴請求科
    教館、石尚公司、力泰公司、彥玲公司、千通公司、被上訴
    人等人賠償損害，嗣於107年4月10日調解成立，科教館、石
    尚公司、力泰公司、彥玲公司、千通公司、頂呱呱公司分別
    對上訴人為損害賠償，總金額為234萬元，其中頂呱呱公司
    願給付50萬元，上訴人則拋棄對吟桂公司等人之其餘請求，
    有107年度移調字第30號調解筆錄影本可憑（見本院卷第89
    至94頁）。頂呱呱公司依上開調解所願給付上訴人之50萬元
    ，扣除該公司依勞工保險條例第34條第1項規定所為勞工保
    險職災傷病給付43萬3,459元後，實際給付上訴人6萬6,541
    元，固為兩造所不爭執。惟據此僅足以證明頂呱呱公司於士
    林地院上開損害賠償事件中與上訴人調解成立，由頂呱呱公
    司代為清償吟桂公司對上訴人之損害賠償債務，衡其性質屬
    於第三人清償，但並不足以證明上訴人與頂呱呱公司合意訂
    立勞動契約。
　⒋頂呱呱公司雖另案向士林地院起訴請求石尚公司、科教館、
    千通公司、彥玲公司、力泰公司連帶賠償損害（105年度訴
    字第1670號、嗣經107年度移調字第62號調解成立），主張
    上訴人為頂呱呱公司之員工，有起訴狀、民事變更訴之聲明
    、追加被告暨陳報狀、民事變更訴之聲明、準備㈠暨聲請調
    查證據狀影本可稽（見本院卷第229至260頁）。惟據此亦僅
    足以證明頂呱呱公司於士林地院上開損害賠償事件中與石尚
    公司等人調解成立，由頂呱呱公司代為清償吟桂公司對上訴
    人損害賠償債務，衡其性質屬於第三人清償，但亦不足以證
    明上訴人與頂呱呱公司合意訂立勞動契約。上訴人雖主張：
    吟桂公司何以不能自己起訴主張權利，需要透過頂呱呱公司
    主張權利？被上訴人就有利於頂呱呱公司部分以雇主身分主
    張權利，就不利於自己部分推卸責任辯稱真正雇主為吟桂公
    司云云。惟查頂呱呱公司基於控制公司之地位，運用經濟優
    勢提起訴訟行使權利，促進調解，屬於訴訟策略之考量，是
    據此仍不足以證明上訴人與頂呱呱公司互為勞務提供與對價
    給付之合意並訂立勞動契約。
　⒌此外上訴人並未證明其受僱於吟桂公司之同時，亦受僱於頂
    呱呱公司，且衡諸常情，上訴人顯無可能於同一時間為吟桂
    公司與頂呱呱公司提供同一內容之勞務，吟桂公司與頂呱呱
    公司亦無可能因相關之法律關係偶然競合而成立不真正連帶
    債務。是被上訴人辯稱：上訴人僅受僱於吟桂公司，並未受
    僱於頂呱呱公司等語，應為可採。上訴人主張其同時受僱於
    頂呱呱公司，被上訴人應負不真正連帶債務云云，即屬無據
    （以下即專就吟桂公司責任部分論述）。
  ㈡上訴人得否依勞基法第59條第2款本文規定，請求吟桂公司給
    付「醫療中不能工作之補償」？
  ⒈按勞工因遭遇職業災害而致傷害，在醫療中不能工作時，雇
    主應按其原領工資數額予以補償，固為勞動基準法第59條第
    2款本文所規定。職業災害補償之本質亦屬損失填補的一種
    型態，故職業災害是否成立，必須勞工在雇主所指定之工作
    場所或到達或離去指定工作場所而受傷害，因執行職務而遭
    遇意外傷害、罹患職業病、殘廢或死亡，執行職務與傷亡發
    生間存在一定因果關係，尤以職業病之認定，除重在職務與
    疾病間之關聯性（職務之性質具有引發或使疾病惡化之因子
    ）外，尚須兼顧該二者間是否具有相當之因果關係以為斷。
    勞基法第59條第3款所稱治療終止，參酌勞工保險條例第54
    條第1項規定，係指勞工之傷病，經治療後，症狀固定，再
    行治療仍不能期待其具醫療上之實質治療效果之狀態，而非
    以勞工形式上有無赴醫院追蹤診療為斷（最高法院106年台
    上字第1052號判決、102年度台上字第1891號判決意旨參照
    ）。
  ⒉系爭事故發生於000年0月00日，上訴人於當日前往新光醫院
    急診並住院治療，104年7月1日出院，並自104年7月3日起至
    105年6月20日止前往該院整形外科門診共9次。依105年6月
　　20日診斷證明書所示醫囑為：「住院及回家期間應有專人照
    顧。需要定期回門診追蹤。應做復健，應該使用壓力彈性衣
    壓迫疤痕肥厚」等語，有該院104年7月22日、105年2月26日
    、105年6月20日診斷證明書影本可稽（見原審調解卷第9至1
    1頁)，則據此足證上訴人於新光醫院之治療於105年6月
　　20日即告終止。上訴人復自105年3月29日起至106年12月12
    日止，前往臺大醫院環職部門診共7次，經診斷為雙上肢與
    臉部二度燒傷，佔身體表面積16%，惟並未接受治療，僅接
    受評估認定勞動能力減損比例為介於19%至29%之間，有該院
    105年4月12日、106年6月27日、106年7月25日、106年8月29
    日、106年10月3日、106年12月12日、107年6月5日診斷證明
    書影本可稽（見原審調解卷第12至16頁、原審卷一第25、
　　109頁）。上訴人另自104年10月9日起至106年8月28日止，
    前往馬偕醫院就診共21次，復健治療96次，有106年8月28日
    診斷證明書影本可稽（見原審調解卷第17頁），則據此足證
    上訴人於馬偕醫院之治療於106年8月28日即告終止。從而綜
    合上開一切情狀，應認為上訴人因系爭事故所受身體傷害，
    業經馬偕醫院於106年8月28日治療終止。是被上訴人此部分
    所辯，應屬有據。
　⒊上訴人自105年10月18日起至106年4月6日止，前往育心身心
    精神科診所門診共9次，有病歷表影本可證（見原審卷二第
　　19、21頁）。108年4月17日為第10次門診。上訴人於105年
　　10月18日主訴：「工作出事，目前和公司協調理賠及賠償，
    但對公司處理的方式不能接受」等語，有該初診病歷表影本
    可稽（見原審卷二第23頁）。於105年11月8日主訴：「近和
    公司接觸常講難聽話」等語，於105年12月13日主訴：「家
    人擔心他的情緒」等語，於106年1月10日主訴：「規則服藥
    中，精神症狀有比較穩定，晚上睡眠有改善，比較少作夢，
    睡得安穩」等語，歷次門診均經醫師診斷病名為：「有焦慮
    的適應障礙症，適應性失眠症」，醫囑為鼓勵維持目前作息
    ，加強睡眠等語，有病歷表影本可憑（見原審卷二第19頁）
    。108年4月17日醫囑為：「該病患自述因生活壓力導致上述
    疾病於本診所接受治療，宜適度休息並持續追蹤治療」等語
    ，有診斷證明書影本可按（見原審卷二第17頁）。則據此足
    證上訴人係因不能接受被上訴人處理系爭事故損害賠償之方
    式，以及因生活壓力而出現身心症狀，始自105年10月
　　18日起至106年4月6日止，前往育心身心精神科診所門診共9
    次，但並無任何病歷紀錄顯示上訴人之身心症狀與系爭事故
    有相當因果關係。且上訴人自106年4月6日後並未前往育心
    身心精神科診所門診，嗣於2年後即108年4月17日始為第10
    次求診，仍自述因生活壓力而求診，益證系爭事故與上訴人
    之身心症狀並無相當因果關係。
　⒋上訴人自105年3月29日起多次前往臺大醫院環職部門診，依
　　106年6月27日、106年7月25日、106年8月29日診斷證明書影
    本所示（見原審調解卷第13至15頁），上訴人經診斷為雙上
    肢與臉部二度燒傷，佔身體表面積16%，並經評估為暫時仍
    難以勝任原職務，但並無任何文字紀錄顯示上訴人曾自述其
    有何身心症狀，亦未提及其業於105年10月18日前往育心身
    心精神科診所求診。上訴人復於106年9月28日第1次前往馬
    偕醫院精神內科門診，主訴僅為：「與公司有官司（目前協
    調了20多次），只要一提到相關事件就十分氣憤」等語，有
    門診紀錄單影本可證（見原審卷二第77頁）。則綜合上開診
    斷證明書與門診紀錄觀察，上訴人係因相關訴訟而感氣憤，
    但並未提及任何與系爭事故創傷情境相關之強烈心理痛苦與
    生理反應，足證上訴人係對於被上訴人處理系爭事故損害賠
    償之方式深感不滿而出現身心症狀，因此前往馬偕醫院精神
    內科接受治療，但並無任何紀錄顯示上訴人之身心症狀係因
    系爭事故所造成而有相當因果關係。且系爭事故發生於000
    年0月00日，上訴人之身體傷害治療早於106年8月28日終止
    ，已如前述，則上訴人遲至106年9月28日始前往馬偕醫院精
    神內科初診，與系爭事故發生日相隔2年餘，是據此即無從
    證明系爭事故與上訴人之身心症狀間有何相當因果關係。
　⒌上訴人嗣於106年10月3日第6次前往臺大醫院環職部門診，醫
    囑為：「本院環境暨職業醫學部團隊已於106年9月25日訪視
    工作現場，依其傷勢現況，建議可復工嘗試前檯收銀作業。
    另建議復工滿一個月後回診，以接受復工後第一次工作適任
    性評估」等語，有診斷證明書影本可稽（見原審卷一第25頁
    ），但並無任何文字紀錄顯示上訴人曾自述其有何創傷後壓
    力症狀，亦未提及其業於106年9月28日前往馬偕醫院精神內
    科求診。則據此足證自104年6月17日系爭事故發生後至106
    年10月3日臺大醫院環職部評估上訴人可復工止，上訴人前
    往臺大醫院環職部門診6次，並於106年9月28日第1次前往馬
    偕醫院精神內科門診，均未向上開醫院醫師陳述因系爭事故
    相關情境而出現強烈心理痛苦與生理反應，並無出現任何慢
    性創傷後壓力症狀。是據此即無從證明系爭事故與上訴人之
    身心症狀有何相當因果關係。
　⒍106年10月3日臺大醫院環職部評估上訴人可復工後，上訴人
    旋即多次前往馬偕醫院精神內科門診，依門診紀錄單影本所
    示，其情形分別如下：
　①106年10月12日門診，上訴人主訴：「目前與前公司仍有
　　legal issue……公司一直希望個案回公司，但是個案有很多
    顧慮（worried公司希望個案自己提離職）」等語，仍無任
    何關於創傷後壓力症狀之紀錄（見原審卷二第79頁）。
　②106年10月26日門診，始經醫師第1次診斷為適應性疾患合併
    焦慮及憂鬱，醫囑為：「個案因公受傷而出現焦慮不安、失
    眠、過度警覺、情緒易怒暴躁等明顯身心症狀，目前開始藥
    物調整治療，建議仍在家休養」等語（見原審卷二第82頁）
    。
　③106年11月9日門診，上訴人第1次主訴：「害怕出門，擔心他
    人眼光」等語（見原審卷二第65頁）。
　④106年12月7日門診，上訴人第1次主訴：「在公共場所會緊張
    （在意他人看自己受傷的外表），會吃lowen來處理焦慮，
    慢慢試著外出」等語（見原審卷二第63頁）。
　⑤107年1月18日門診，上訴人主訴：「出門時擔心他人的眼光
    ，明天（1/19）開庭協調」等語（見原審卷二第61頁）。
　⑥107年4月19日門診，上訴人始第1次主訴：「覺得全世界的人
    都在害他」等語，醫囑則與上開第3次門診醫囑相同（見原
    審卷二第83、85頁）。
　⑦107年5月3日門診，上訴人提及「覺得全世界的人都在害他」
    （見原審卷二第87頁）。
　⑧107年5月17日門診，上訴人提及官司壓力（見原審卷二第87
    頁）。
　⑨107年5月31日門診，上訴人亦提及官司壓力，並經醫師第1次
    診斷為創傷後壓力疾患（見原審卷二第93頁）。
　⑩107年6月21日門診，上訴人第1次主訴：「無法相信他人，聽
    到開瓦斯、水聲會shaking，看到瓦斯行會繞遠路，5/15開
    庭，官司壓力（走法律途徑一年多），被官司壓到喘不過氣
    」等語（見原審卷二第59頁）。
　⑪107年7月12日門診，上訴人主訴與上述107年6月21日門診主
    訴相同，並稱：「不敢關燈」等語（見原審卷二第57頁）。
　⑫107年7月26日門診，上訴人主訴與上述107年6月21日門診主
    訴相同，並稱：「可以讓母親在家開伙，但需要在房間避開
    聽到瓦斯相關影響聲音」等語（見原審卷二第55頁）。
　⑬107年12月6日門診，上訴人主訴：「躺床時間多，覺得官司
    一直沒完沒了，無力，明年初會有判決，出門反而會壓力很
    大，擔心前公司對其想要move on的行為視為詐病，聽到開
    瓦斯、水聲會不自主發抖」等語（見原審卷二第53頁）。
　⑭108年1月10日門診，上訴人主訴與上述107年12月6日門診主
    訴相同，第1次主訴：「1/16會有判決……聽到瓦斯桶碰撞聲
    會十分不安，官司壓力（走法律途徑2年），法官希望公司
    和解，公司不肯和解並一直攻擊個案及醫師診斷，公司也不
    肯聲請精神鑑定」等語（見原審卷二第97頁）。
　⑮108年2月21日次門診，上訴人主訴與上述108年1月10日門診
    主訴相同，亦提及不敢出門，醫囑第1次建議漸進式外出復
    健（見原審卷二第99頁）。
　⑯108年4月18日門診，上訴人主訴內容與前述相同，並稱：「
    出門反而會壓力很大，又不敢出門，前公司（官司中）的法
    務有到IG上去follow，用IG上的社交照片來攻擊，反而因官
    司上對方律師的攻擊不敢外出，並擔心對方派人跟監一舉一
    動……官司壓力（走法律途徑兩年），法官希望公司和解，公
    司不肯和解」等語，醫囑第1次建議開始創傷後壓力症候群
    的心理治療，應持續物理復健治療並漸進式外出社交復健等
    語（見原審卷二第27頁）。108年6月13日（即原審言詞辯論
    終結前5日）門診情形與前述相同（見原審卷二第103頁）。
　⒎則綜合上開一切情狀，足證上訴人自105年3月29日在臺大醫
    院環職部門診起，至106年10月3日經臺大醫院環職部評估為
    可復工之前，僅表示因系爭事故遭受身體傷害而不能工作，
    但從未表示因此遭受精神傷害而不能工作。嗣於106年10月3
    日經臺大醫院環職部評估建議復工後，上訴人始於106年10
    月26日、106年11月9日、106年12月7日及107年1月18日在馬
    偕醫院門診時表示害怕出門、擔心他人眼光等語，有門診紀
    錄單影本可證（見原審卷二第61至66、81頁），當時距離
　　104年6月17日系爭事故發生已逾2年，且無任何紀錄顯示上
    訴人之前有創傷壓力症狀。此外上訴人自107年5月8日起前
    往臺大醫院環職部門診時起，開始表示曾前往馬偕醫院精神
    內科求診，臺大醫院環職部始因此開始評估上訴人之身心症
    狀未臻穩定而欠缺工作適任性，並建議繼續休養一段時間後
    回診，以再次接受工作適任性評估，有臺大醫院107年5月8
    日、107年6月5日、107年7月3日、107年10月2日、107年12
    月4日診斷證明書影本與正本可稽（見原審卷一第69、109、
    169、239、361頁）。則系爭事故於104年6月17日發生約3年
    後，上訴人始於臺大醫院環職部門診時表示有身心症狀，而
    臺大醫院環職部並未就上訴人是否確實有身心症狀加以診斷
    ，僅依據上訴人主訴其於馬偕醫院精神內科求診之經過而評
    估認定上訴人欠缺工作適任性，則臺大醫院上開診斷證明書
    關於上訴人欠缺工作適任性之認定，即不足以證明系爭事故
    與上訴人上揭傷害間有相當因果關係。
　⒏馬偕醫院109年6月11日函文雖謂：「病人吳君診斷為創傷後
    壓力疾患，其創傷事件為在上班時發生氣爆，造成身體多處
    燒燙。其症狀為：㈠有與創傷事件相關情境（人、事、地、
    物）接觸或與類似情境接觸時，會有明顯強烈心理痛苦及生
    理反應。㈡努力逃避和創傷有關的談話和感受及努力逃避引
    發創傷回憶的活動、地方、人們，對重要活動減少參與和對
    前途悲觀。㈢易怒、過份警覺及過度驚嚇反應。以上症狀造
    成其臨床上重大痛苦，並損害其功能」等語。並表示：「個
    案自受傷後出現慢性創傷後壓力疾患，其身體燒燙上雖改善
    ，但其創傷壓力症狀明顯，所以接觸『創傷相關情境的人事
    物』時仍有明顯心理及生理高度警覺的痛苦症狀。故106年10
    月26日、106年11月、12月及107年1月建議在家休養是因聽
    到公司相關新聞會哭及極度害怕並難自在外出（在意他人注
    意其外表改變）。但治療目標是希望個案回歸正常生活，所
    以治療過程中會漸進式鼓勵個案在可處理接受的範圍內，依
    自身步調回復重要活動及社交參與。期待個案能恢復工作功
    能及對人群的信任感」等語，固有該函文可稽（見本院卷第
    213頁）。惟查依馬偕醫院上開函文所示，上訴人所出現之
    創傷後壓力症狀為：「聽到公司相關新聞會哭及極度害怕並
    難自在外出（在意他人注意其外表改變）」，且依前述馬偕
    醫院門診紀錄單所示，上訴人所非常在意者為本件訴訟結果
    ，則據此僅足以證明本件訴訟與上訴人之身心症狀有關，但
    不能證明系爭事故與上訴人罹患適應障礙症、適應性失眠症
    等身心疾病間有相當因果關係。
　⒐從而上訴人因系爭事故所受身體傷害，既經馬偕醫院於106年
    8月28日治療終止，且不能證明上訴人所主張之身心狀況與
    系爭事故有相當因果關係，臺大醫院環職部復於106年10月3
    日評估上訴人可復工，則上訴人目前雖因上開身心狀況於馬
    偕醫院接受治療，仍不足以證明其因系爭事故受有精神傷害
    而不能工作。故上訴人主張依勞基法第59條第2款本文規定
    ，請求吟桂公司給付「醫療中不能工作之補償」云云，應屬
    無據。
　㈢上訴人得否依勞基法第59條第1款前段規定，請求吟桂公司給
    付必需之醫療費用補償？
    按勞工因遭遇職業災害而受傷時，雇主應補償其必需之醫療
    費用，為勞動基準法第59條第1款前段規定所明定。經查上
    訴人因系爭事故而受有系爭傷害，為兩造所不爭執。上訴人
    因系爭傷害而支出醫療費用3萬0,244元，有醫療費用收據簽
    收單影本為證（見原審調解卷第28至29頁），復為吟桂公司
    所不爭執，則上訴人自得依上開規定，請求吟桂公司給付醫
    療費用3萬0,244元本息。
  ㈣吟桂公司是否溢付薪資予上訴人？是否得據以抵銷？
  ⒈按勞工因遭遇職業災害而致傷害，在醫療中不能工作時，雇
    主應按其原領工資數額予以補償，固為勞基法第59條第2款
    本文所規定。惟勞基法施行細則第31條第1項規定：「本法
    第59條第2款所稱原領工資，係指該勞工遭遇職業災害前1日
    正常工作時間所得之工資。其為計月者，以遭遇職業災害最
    近1個月正常工作時間所得之工資除以30所得之金額，為其1
    日之工資。」，亦即非正常工作時間所得之工資不應計入原
    領工資。是上訴人主張：原領工資之計算應計入加班費云云
    ，即屬無據。吟桂公司辯稱其發放工資補償予上訴人時，誤
    將加班費一併計入，核屬溢發等語，應屬可採。
　⒉經查上訴人受僱於吟桂公司，於系爭事故發生前即104年5月
    份薪資為2萬1,050元、全勤獎金1,000元、津貼1,000元、勞
    保606元、健保446元，合計為2萬4,102元（計算式：21,050
    ＋1,000＋1,000＋606＋446＝24,102），有薪資表影本可證（見
    原審卷一第37頁），並為兩造所不爭執。則上訴人依勞基法
    第59條第2款本文規定請求吟桂公司給付工資補償，僅得按
    受傷前每月工資2萬4,102元計算每日工資為803元（計算式
    ：24,102÷30＝803，元以下四捨五入）。從而上訴人自104年
    6月17日起至106年6月16日止（計730日）得請求吟桂公司給
    付工資補償為58萬6,190元（計算式：803×730＝586,190）。
    惟吟桂公司與頂呱呱公司自104年7月13日起至106年7月10日
    止總計給付上訴人84萬1,190元，為兩造所不爭執，有本院
    準備程序筆錄可稽（見本院卷第104頁）。則扣除上開工資
    補償58萬6,190元後，吟桂公司總計溢付25萬5,000元（計算
    式：841,190－586,190＝255,000）。吟桂公司據以主張與上
    訴人本件職業災害醫療費用補償請求3萬0,244元相抵銷後已
    無餘額，上訴人不得再為請求等語，即為可採。上訴人請求
    吟桂公司給付職業災害醫療費用補償3萬0,244元云云，即屬
    無據。
六、綜上所述，上訴人依勞基法第59條第1款前段、第2款本文規
    定，求為判命被上訴人給付「醫療中不能工作」補償及「醫
    療費用」補償如附表二所示，並非正當，應予駁回。原審就
    此所為上訴人敗訴之判決及駁回假執行之聲請，並無不合。
    上訴意旨指摘原判決不當，求予廢棄改判，為無理由，應予
    駁回。　　
七、本件事證已臻明確，兩造其餘之攻擊、防禦方法，核與判決
    結果不生影響，毋庸逐一論列，併此敘明。
八、據上論結，本件上訴為無理由。依民事訴訟法第449條第1項
    、第78條，判決如主文。
中　　華　　民　　國  　110　　年    1　 　月　 19　　日
                  勞動法庭
                      審判長法　官  黃嘉烈
                            法　官  高明德
                            法　官  邱  琦
正本係照原本作成。　　　　　　　　　　　　　　
不得上訴。
中　　華　　民　　國　　110 　年　　1 　　月　　19　　日

                            書記官  廖月女

附表一：上訴人於原審訴之聲明
編號   一 被告應連帶給付原告32萬4,000元，及自106年8月1日起至清償日止，按年息5%計算之利息。  二 被告應自107年5月起至原告治療終止日止，按月連帶給付原告3萬6,000元。  三 被告應連帶給付原告3萬0,244元，及自106年9月15日起至清償日止，按年息5%計算之利息。  四 願供擔保，請准宣告假執行。 

附表二：上訴聲明
編號   一 一、原判決廢棄。  二 被上訴人吟桂股份有限公司應給付上訴人新台幣32萬4,000元，及自106年8月1日起至清償日止，按年息5%計算之利息。  三 被上訴人頂呱呱國際股份有限公司應給付上訴人新台幣32萬4,000元，及自106年8月1日起至清償日止，按年息5%計算之利息。  四 第二、三項中如任一被上訴人為給付，其他被上訴人於其給付範圍內免給付義務。  五 被上訴人吟桂股份有限公司應自民國107年5月起至上訴人治療終止日止，按月連帶給付上訴人新台幣3萬6,000元。  六 被上訴人頂呱呱國際股份有限公司應自民國107年5月起至上訴人治療終止日止，按月連帶給付上訴人新台幣3萬6,000元。  七 第五、六項中如任一被上訴人為給付，其他被上訴人於其給付範圍內免給付義務。  八 被上訴人吟桂股份有限公司應給付上訴人新台幣3萬0,244元，及自民國106年9月15日起至清償日止，按年息5%計算之利息。  九 被上訴人頂呱呱國際股份有限公司應給付上訴人新台幣3萬0,244元，及自民國106 年9月15日起至清償日止，按年息5%計算之利息。  十 第八、九項中如任一被上訴人為給付，其他被上訴人於其給付範圍內免給付義務。 十一 上訴人願供擔保，請准宣告假執行。 十二 第一、二審訴訟費用均由被上訴人負擔。